【裁判字號】    92,上易,241
【裁判日期】    920624
【裁判案由】    竊盜
【裁判全文】
臺灣高等法院刑事判決                            九十二年度上易字第二四一號
    上  訴  人  臺灣桃園地方法院檢察署檢察官
    被      告  乙○○
右上訴人因被告竊盜案件，不服臺灣桃園地方法院九十年度訴字第七八三號，中華民
國九十一年八月二十日第一審判決（起訴案號：臺灣桃園地方法院檢察署九十年度偵
字第三六０六號）提起上訴，本院判決如左：
    主  文
上訴駁回。
    理  由
一、本案經本院審理結果，認第一審判決對被告乙○○為無罪之諭知，核無不當，應
    予維持，並引用第一審判決書關於被告乙○○部分記載之證據及理由。
二、檢察官上訴意旨以：（一）被告乙○○已於警訊中自白是伊臨時起意向張益民提
    議到松山電工廠內行竊等語，雖原審向本件警方報告機關函巡查證該警訊筆錄未
    能全程錄音，惟此尚非能逕指被告未曾為上開自白，而被告乙○○已在檢察官偵
    查中陳明伊在警訊期間並無受任何強暴脅迫而為非任意性自白之情形，從而，原
    審既未傳訊被害人到案指明案發情形，又未詳查承辦員警製作筆錄時取得該等自
    白之經過，即因本署偵查中未能提示筆錄，而否定被告警訊中自白之能力，就此
    ，原審所持判決理由即有未洽。（二）被告乙○○雖辯稱其於案發當初是與被告
    張益民到工業區找工作，因一時內急，二人才一同進入松山電工廠如廁，伊上完
    廁所出來就看到有人拿木棍，很害怕才跑，未曾有竊盜之意思云云，然徵諸一般
    情形，被告乙○○與另被告張益民二人如真是到工業區內求職，應可在求職面試
    時正常如廁，不致有一時內急之情況發生，且倘係立刻需要如廁，其二人在工廠
    外面之週遭圍牆或其他隱密處所即可為之，何須特別進入被害人之工廠內部？再
    佐以被告張益民為被害人發現逮捕時，已竊得時鐘、碼錶、芳香劑、膠水、瑞士
    刀與電表磁鐵、銅塊及背包一只等物，雖該等物品均是雜物，價值不高，但顯然
    在廢棄工廠內下手行竊物品必須在物色目標時花費相當時間，如被告乙○○僅是
    如廁，未起意一同行竊，其早應可以上完廁所到外邊等候，但其卻一直在該松山
    電工廠內，直到遭被害人查覺，並在案發當時未向被害人據理力爭而選擇設法逃
    匿，顯見被告乙○○絕非僅是單純至該處如廁而已，是以，被告乙○○既與另一
    被告張益民一同共謀行竊，被告張益民亦已著手竊得財物，被告乙○○共犯竊盜
    之犯行實已堪認定云云。
三、按犯罪事實應依證據認定之，無證據不得推定其犯罪事實；不能證明被告犯罪者
    ，應諭知無罪之判決，刑事訴訟法第一百五十四條及第三百零一條第一項，分別
    定有明文。又事實之認定，應憑證據，如未能發現相當證據，或證據不足以證明
    ，自不能以推測或擬制之方法，以為裁判基礎；而所謂認定犯罪事實所憑之證據
    ，係指足以認定被告確有犯罪行為之積極證據而言，無論直接或間接證據，其為
    訴訟上之證明，須於通常一般之人均不致有所懷疑，而得確信其為真實之程度者
    ，始得據為有罪之認定，倘其證明尚未達到此一程度，而有合理之懷疑存在，事
    實審法院無從為有罪之確信時，即應為諭知被告無罪之判決（最高法院四十年台
    上字第八六號、二十九年上字第三一０五號、七十六年台上字第四九八六號判例
    意旨參照）。
四、經查：
（一）被害人甲○○及證人黃繼賢、黃麟翔於警訊中固就如何發現被告乙○○，及如
      何將被告乙○○制伏之經過指述綦詳，惟其僅是於發現被告乙○○時前去圍捕
      ，其三人並未見被告乙○○有何竊取物品之行為，且被告乙○○為警查獲時並
      未於其身上查獲任何物品，衡之經驗法則，如是被告乙○○提議進入松山電工
      廠竊盜，被告乙○○豈會未竊取任何物品？被告乙○○所辯是因見到有人拿木
      棍，伊很害怕才跑，尚合乎經驗法則，因一般人於該種情況之下，縱使未竊取
      他人物品，亦會恐懼遭他人毆打而逃避，實難僅因被告乙○○有逃避之行為，
      即逕認被告乙○○有竊盜之意圖。檢察官上訴理由指稱原審未經傳喚被害人到
      庭指明案發情形，然按原審連續傳喚被害人甲○○四次，被害人甲○○均未曾
      到庭，此有送達證書及原審刑事報到單各四紙在卷可稽，是公訴人指摘原審未
      傳訊被害人乙節顯有誤會。
（二）又被害人甲○○所立具之贓物領據一紙，僅足證明共同被告張益民有竊取該些
      物品，並不足為被告乙○○亦有竊盜犯行之證據，而扣案之小斧頭一把，已如
      前所述，並無證據證明係被告乙○○或張益民所攜往，自不足為被告乙○○不
      利認定之證據。
（三）再被告乙○○之警訊筆錄固有「起初並非要偷東西，是因為廠內無人，才臨時
      起意要偷東西」之記載，惟被告於原審提示該警訊筆錄問其是否於警訊中自白
      進入工廠內竊盜，其堅決否認曾為如此之自白，而經原審向當時承辦之桃園縣
      警察局平鎮分局查詢被告之警訊是否有全程錄音，該局於九十一年七月十九日
      以平警分刑字第０一八四五一號函覆原審，證實被告乙○○之警訊筆錄確實未
      全程錄音，有該函存卷可稽，另查被告於檢察官初訊時並未承認進入工廠行竊
      ，嗣後檢察官雖曾於九十年四月十七日訊問時，訊問被告乙○○在九十年二月
      二十一日因竊盜被警抓時，有無被刑求、逼供，所言是否實在，被告乙○○答
      稱沒有刑求，講的都實在等語，惟查檢察官未曾提示警訊筆錄供被告乙○○查
      閱筆錄內容，被告尚無從確知其警訊筆錄記載之內容，被告於偵訊中之供述尚
      難認係其警訊中自白之補強證據，是被告之前開警訊中之自白尚難採為被告有
      罪認定之唯一證據。
（四）另本院經被告乙○○同意後將其送請調查局就(1)其未偷松山電工廠內東西(2)其
      未帶斧頭進入工廠等問題進行測謊，測謊鑑定結果顯示無情緒波動反應，研判
      未說謊，此有法務部調查局九十二年五月六日測謊報告書乙紙在卷可稽。足見
      被告乙○○於原審及本院供稱其並未在松山電工廠內竊盜云云，應屬可信。
五、此外，本院復查無其他積極證據足資證明被告有公訴人所指竊盜之犯行，而不能
    證明被告犯罪。被告於主觀上既無不法所有之意圖，原審爰為被告無罪之諭知，
    揆諸前揭規定及判例意旨，並無不合，應予維持。上開檢察官上訴意旨均無理由
    ，應予駁回。
據上論斷，應依刑事訴訟法第三百七十三條、第三百六十八條，判決如主文。
本案經檢察官郭弘佑到庭執行職務。
中      華      民      國    九十二    年      六      月    二十四    日
                              臺灣高等法院刑事第十一庭
                                  審判長法  官  楊  照  男
                                        法  官  王  詠  寰
                                        法  官  陳  炳  彰
右正本證明與原本無異。
不得上訴。
                                        書記官  沈  秀  容
中      華      民      國    九十二    年      六      月    二十五    日


司法院資訊處製作；財團法人民間司法改革基金會備份。
